臺灣高等法院刑事裁定
109年度抗字第519號
抗  告  人  
即  受刑人  李誌銘





上列抗告人因聲明異議案件，不服臺灣新北地方法院中華民國10
9年2月3日裁定（108年度聲字第4695號），提起抗告，本院裁定
如下：
    主  文
抗告駁回。
    理  由
一、原裁定意旨略以：
㈠、抗告人即受刑人李誌銘前因違反毒品危害防制條例案件，經
    檢察官指定保證金額8萬元，由具保人鄧雅文繳納上開保證
    金後，將受刑人釋放。嗣因受刑人逃匿，經原審法院於107
    年9月25日以107年度聲字第3891號裁定將具保人即鄧雅文繳
    納之保證金8萬元及實收利息沒入，該裁定於107年10月23日
    確定等情，有上開裁定、本院被告前案紀錄表在卷可稽。
㈡、聲明異議意旨僅泛稱本案裁定未合法送達，應准予發還保證
    金，然非具體指摘本案執行檢察官究竟有何積極執行指揮之
    命令違法，或其執行方法有何不當之處，受刑人非對檢察官
    執行指揮不當聲明異議，顯與刑事訴訟法第484條聲明異議
    之要件不符。從而，本案聲明異議，為無理由，應予駁回。
㈢、又受刑人雖聲請發還保證金云云，然按撤銷羈押、再執行羈
    押、受不起訴處分、有罪判決確定而入監執行或因裁判而致
    羈押之效力消滅者，免除具保之責任；受刑人及具保證書或
    繳納保證金之第三人，得聲請退保，法院或檢察官得准其退
    保，但另有規定者，依其規定；免除具保之責任或經退保者
    ，應將保證書註銷或將未沒入之保證金發還，刑事訴訟法第
    119條第1項、第2項、第3項分別定有明文。是以刑事受刑人
    之具保人繳納保證金後，僅於具保責任在法律上已解免或已
    獲准退保，始應將保證金發還予具保人。倘若具保人所繳納
    之保證金已業經法院裁定沒入而確定，則受刑人或具保人不
    得再行聲請返還保證金，此觀同法第119條第3項規定之反面
    解釋即明。查本件具保人鄧雅文所出具之保證金，業經原審
    法院裁定沒入確定，並已於107年11月21日執行沒入完畢，
    有本院被告前案紀錄表1份附卷可稽。其出具之保證金既經
    沒入，即與前揭刑事訴訟法第119條第1項至第3項所規定得
    聲請發還保證金之要件不合，是受刑人聲請發還保證金，於
    法無據，其聲請亦為無理由，應予駁回等語。
二、抗告意旨略以：本案沒入保證金之通知，受刑人因未與父親同住且父親年邁，對法院公文掛號全然無瞭解而代為簽收，又遲未告知及交付送達文書予受刑人，致受刑人不能知悉裁定內容，致使遲至保證金經沒入後始知。受刑人若有逃匿情事，則無需請郵差多按幾次門鈴，其並無逃匿，爰依刑事訴訟法第119條第1項及同條第3項規定請求發還保證金云云。
三、按受刑人或其法定代理人或配偶以檢察官執行之指揮為不當
    者，得向諭知該裁判之法院聲明異議，刑事訴訟法第484條
    定有明文。所謂諭知該裁判之法院，係指對被告之有罪判決
    ，於主文內宣示主刑、從刑之法院而言。所稱「檢察官執行
    之指揮不當」，係指檢察官有積極執行指揮之違法及其執行
    方法有不當等情形而言，即受刑人聲明異議之客體，應以檢
    察官執行之指揮為限。倘受刑人並非針對檢察官執行之指揮
    認有不當，其所為聲明異議於程序上已難謂適法，法院自應
    以裁定駁回其異議（最高法院102年度台抗字第404號裁定意
    旨參照）。準此，刑事訴訟法第484條之聲明異議之客體，
    其範疇應以檢察官執行之指揮為限，如對法院所為之判決或
    裁定不服者，則應循上訴或抗告之程序尋求救濟。若判決業
    經確定，則應另行依再審或非常上訴之程序加以救濟，非得
    以聲明異議方式為之（最高法院105年度台抗字第531號裁定
    意旨參照）。
四、經查：
㈠、受刑人銘前因違反毒品危害防制條例案件，經臺灣新北地方
    檢察署檢察官指定保證金額8萬元，由具保人鄧雅文繳納上
    開保證金後，將受刑人釋放。嗣因受刑人逃匿，經原審法院
    於107年9月25日以107年度聲字第3891號裁定將具保人即鄧
    雅文繳納之保證金8萬元及實收利息沒入，該裁定於107年10
    月23日確定等情，有原審法院107年度聲字第3891號刑事裁
    定、本院被告前案紀錄表等各1份在卷可稽。
㈡、受刑人嗣以其雖曾於審判中逃匿，但已經緝獲及判決確定執
    行中，羈押效力已消滅為由，向原審法院聲請返還保證金。
    惟經原審法院以108年度聲字第3078號裁定駁回其聲請，並
    經本院以108年抗字第1615號駁回抗告確定，有該案卷影本
    及裁定在卷可按。受刑人所提本件刑事聲明異議狀係記載對
    原審法院108年度聲字第3078號裁定聲明異議，有刑事聲明
    異議暨發還保證金聲請狀附卷可參（見原審卷第5至11頁）
    ，則其係就駁回聲請發還保證金之裁定聲明不服，並非就檢
    察官執行指揮不當聲明異議，其聲明異議顯非適法。
㈢、抗告意旨雖以受刑人父親遲未告知及交付送達文書予受刑人
    ，致受刑人不能知悉，其無逃匿，請求發還其繳交之保證金
    云云。惟本件沒入保證金之裁定既已確定，則執行檢察官依
    據該確定裁定之內容執行，自係依法辦理，難認其執行之指
    揮有何不當。至於沒入保證金之裁定及駁回聲請發還保證金
    之裁定是否適法，並非執行檢察官所得審查，亦非檢察官執
    行指揮之結果，抗告人所指該等裁定違法，僅得否就該裁定
    尋求其他救濟之問題，並非聲明異議所處理之範疇，併此敘
    明。而返還保證金部分，囿於保證金一經沒入國庫，即屬國
    庫所有，原暫存法院之保證金即已不存在，而無從發還。從
    而，本件具保人前所繳付之保證金，既經裁定沒入確定，並
    已執行沒入完畢，而無從發還。倘受刑人認上開確定裁定有
    違背法令之情形，應循聲請非常上訴請求救濟，惟此並非原
    審法院得審酌之範圍，併此敘明。
五、綜上所述，原裁定駁回受刑人聲明異議，並無違誤。受刑人
　　執前詞提起抗告，為無理由，應予駁回。
據上論斷，應依刑事訴訟法第412條，裁定如主文。
中　　華　　民　　國　　109 　年　　4 　　月　　27　　日
     　　　　　　 刑事第十六庭  審判長法　官  葉騰瑞
                                      法　官  莊明彰
                                      法　官  廖紋妤
以上正本證明與原本無異。      
如不服本裁定，應於收受送達後5日內向本院提出抗告狀。
                                      書記官  江珮菱
中　　華　　民　　國　　109 　年　　4 　　月　　28　　日